臺灣高雄地方法院刑事判決　　　　　　　 96年度訴字第193號
公　訴　人　臺灣高雄地方法院檢察署檢察官
被　　　告　甲○○
　　　　　　　　　　（現另案於臺灣高雄監獄執行中）
上列被告因毒品危害防制條例案件，經檢察官提起公訴（95年度
毒偵字第8961號），被告自白犯罪，合議庭裁定由受命法官行簡
式審判程序，本院判決如下：
    主  文
本件免訴。
    理  由
一、公訴意旨略以：被告甲○○基於施用第一級毒品海洛因之犯
    意，於民國95年10月11日19時5 分許回溯24小時內之某時許
    ，在其位於高雄市○○區○○路127 號住處內，以不詳方式
    施用第一級毒品海洛因1 次，嗣於95年10月11日18時30分許
    ，行經高雄市○○區○○路與凱旋路口，因行跡可疑，為警
    盤查，經其同意採集尿液送驗後因呈嗎啡陽性反應，而認被
    告涉犯毒品危害防制條例第10條第1 項罪嫌等語。
二、按案件曾經判決確定者，應諭知免訴之判決，並得不經言詞
    辯論為之，刑事訴訟法第302 條第1 款、第307 條分別定有
    明文。此項訴訟法上所稱之一事不再理原則，關於實質上一
    罪或裁判上一罪，均有其適用，而集合犯係實質上一罪，若
    集合犯之一部份犯罪事實曾經判決確定，其效力當然及於全
    部，倘檢察官復就集合犯其他部份之犯罪事實，重行起訴，
    自應諭知免訴之判決（最高法院著有60年臺非字第77號判例
    及91年度台上字第3386號判決可資參照）。又裁判如經宣示
    者，於宣示時對外發生效力，而經宣示之判決，於最後審理
    事實法院宣示判決後始行發生之事實，既非該法院所得審判
    ，即為該案之判決效力所不及，其既判力對於時間效力之範
    圍，自應以最後審理事實法院之宣示判決日為判斷之標準。
三、按刑法第56條規定：「連續數行為而犯同一之罪名者，以一
    罪論。但得加重其刑至2 分之1 。」，業於95年7 月1 日廢
    止施行，則被告於95年7 月1 日以後所為之多次施用毒品行
    為，法律已無連續犯之規定可資適用。次按「刑事法若干犯
    罪行為態樣，本質上原具有反覆、延續實行之特徵，立法時
    既予特別歸類，定為犯罪構成要件之行為要素，則行為人基
    於概括之犯意，在密切接近之一定時、地持續實行之複次行
    為，倘依社會通念，於客觀上認為符合一個反覆、延續性之
    行為觀念者，於刑法評價上，即應僅成立一罪。學理上所稱
    『集合犯』之職業性、營業性或收集性等具有重複特質之犯
    罪均屬之，例如經營、從事業務、收集、販賣、製造、散布
    等行為概念者是」（最高法院95年度台上字第1079號判決可
    資參照），再參諸前開廢止連續犯之立法理由中明載「連續
    犯之規定廢除後，對於部分習慣犯，例如吸毒等犯罪，是否
    會因適用數罪併罰而使刑罰過重產生不合理之現象一節，在
    實務運用上應可參考德日等國之經驗，委由學界及實務以補
    充解釋之方式，對於合乎包括的一罪之情形，認為構成單一
    之犯罪，以限縮數罪併罰之範圍，用以解決上述問題。」等
    語，可知無論係實務運作或係立法政策上，乃認為連續犯廢
    除後，對於本質上具有反覆、延續實行，且依社會通念於客
    觀上認為符合一個反覆、延續性之行為觀念者，即應僅成立
    集合犯之一罪，而毒品因具有高度之成癮性、濫用性及耐藥
    性，行為人必須逐漸增加施用劑量，方能達成相同效果，且
    因依賴性影響，導致行為人對毒品產生強烈渴求，終至難以
    根絕，由此可知，施用毒品之行為本身，顯然具有反覆性及
    延續性之特徵，且依社會通念於客觀上認為符合一個反覆、
    延續性之行為觀念，準此，「施用毒品」即屬前揭「於立法
    已特別歸類具有重複特質」之犯罪，於刑法評價上，即應僅
    成立「集合犯」之包括上1 罪。故此，本院認為施用毒品既
    屬集合犯之習慣犯的性質，倘各次施用毒品之行為間，具有
    因成癮而反覆、延續施用之關係，均應僅論以一次構成要件
    的施用毒品行為，以求理論之一致。
四、經查：本件被告前曾有多次施用毒品前科，多次經本院裁定
    送觀察勒戒、強制戒治及判處徒刑，最近1 次復基於反覆施
    用第一級毒品海洛因之集合犯意，先後於95年8 月11日8 時
    許、95年9 月11日10時許，分別在高雄市三民區中都公園內
    、高雄縣左營區○○路127 號，施用第一級毒品海洛因2 次
    ，經本院於95年11月30日另案以95年度訴字第3850號判處有
    期徒刑10月，並於96年1 月8 日判決確定等情，有上開刑事
    判決、台灣高等法院被告前案紀錄表及刑事辦案進行單各1
    份附卷可稽，而本件檢察官起訴被告施用海洛因之時點係在
    95年10月11日19時5 分前24小時內之某時，乃於前述確定判
    決既判力時點95年11月30日之內，另參諸被告有多次施用毒
    品前科，屢經觀察勒戒、強制戒治或判處徒刑後，均仍未戒
    絕，本次犯行距離前開確定判決最後1 次犯行僅隔1 月，且
    被告於本院審理中亦自承「一直都有吸，到現在都沒有戒掉
    」等語，足見其施用毒品顯然出於反覆延續施用之單一行為
    決意，確具有反覆實施性質甚明，則本件施用毒品犯行既可
    認定與上述確定判決之施用毒品犯行間，屬實質上一罪之集
    合犯，本於審判不可分之原則，自為前案確定判決之既判力
    效力所及，本院自應就本件被告被訴施用第一級毒品部分，
    諭知免訴之判決。
據上論斷，應依刑事訴訟法第273 條之1 第1 項、第302 條第1
款、第307 條，判決如主文。
中　　華　　民　　國　　96　　年　　1 　　月　　31　　日
                  刑事第七庭  法  官   蔡川富
以上正本證明與原本無異。
如不服本判決，應於判決送達後10日內，向本院提出上訴狀。
中　　華　　民　　國　　96　　年　　1 　　月　　31　　日
                              書記官   王治華
